【裁判字號】    95,訴,1728
【裁判日期】    951115
【裁判案由】    偽造文書等
【裁判全文】
臺灣桃園地方法院刑事判決              95年度訴字第1728號
公  訴  人  臺灣桃園地方法院檢察署檢察官
被      告  甲○○
                    （現因另案在臺灣武陵監獄執行中）
上列被告因偽造文書等案件，經檢察官提起公訴（95年度偵字第
9140號、第10116 號），被告於本院準備程序進行中，就被訴事
實為有罪之陳述，經本院告知簡式審判程序意旨，並聽取公訴人
及被告之意見後，本院合議庭裁定依簡式審判程序審理，本院判
決如下：
    主  文
甲○○意圖避免教育召集，而應受召集，無故逾應召期限二日，
累犯，處有期徒刑參月；又行使變造私文書，足以生損害於公眾
及他人，累犯，處有期徒刑肆月，扣案之變造診斷證明書影本壹
紙沒收之；又竊盜，累犯，處有期徒刑捌月，扣案之鑰匙壹支沒
收之。應執行有期徒刑壹年，扣案之變造診斷證明書影本壹紙及
鑰匙壹支，均沒收之。
    事  實
一、甲○○前因竊盜案件，經臺灣高等法院以89年度上易字第
    3712號判決判處有期徒刑1 年4 月確定；又因偽造文書案件
    ，經本院判處有期徒刑1 年10月確定，經接續執行，於93年
    1 月16日因縮短刑期假釋出監，甫於93年12月17日假釋期滿
    未被撤銷假釋視為執行完畢，猶不知悔改，而為下列行為：
  (一)甲○○係後備軍人，於94年9 月3 日收受桃園縣後備司令部
    所發指定甲○○應於94年10月18日，前往桃園縣楊梅鎮高山
    頂營區報到之教育召集令後，竟意圖避免教育召集，應受召
    集，無故逾應召期限2 日，而未參加此次召集。
  (二)嗣桃園縣政府警察局龜山分局龜山派出所通知甲○○於94年
    12月16日至警局，就上開妨害兵役案件製作警詢筆錄，甲○
    ○始知事態嚴重，為掩飾上開犯行，透過網路聊天室得知綽
    號「阿宏」之成年男子（真實姓名、年籍不詳）可製作變造
    之診斷證明書，甲○○竟與「阿宏」基於變造私文書之犯意
    聯絡，由甲○○於94年12月17日前往桃園縣龜山鄉○○路○
    段964 號大明醫院就診並取得診斷為「急性上呼吸道感染」
    之診斷證明書乙紙，甲○○旋於同日稍後在大明醫院前將該
    紙診斷證明書交予「阿宏」，並以新臺幣（下同）5 百元之
    代價，委由「阿宏」將其上就診日期「94年12月17日」塗改
    為「94年10月17日」，再加以彩色影印後，於94年12月18日
    將該經變造之診斷證明書影本乙紙交還予甲○○，而共同變
    造該診斷證明書。甲○○旋將前揭經變造之診斷證明書影本
    ，持交桃園縣後備司令部以證明其係因病發燒而未參加教育
    召集，足生損害於桃園縣後備司令部對應召員請假准駁之正
    確性、大明醫院之公信力及該院醫師對於診斷書開立之真實
    性（該經變造之診斷證明書影本乙紙，於桃園縣後備司令部
    就甲○○妨害兵役案件函送偵辦時，一併檢送在卷）。而甲
    ○○在職司偵查之公務員發覺此行使變造私文書之犯罪前，
    於95年2 月22日臺灣桃園地方法院檢察署檢察官就上述妨害
    兵役案件偵訊時，自首此部分犯行，並接受裁判。
  (三)甲○○復意圖為自己不法之所有，於95年4 月18日上午10時
    許，在桃園縣龜山鄉○○路○ 段之合作金庫銀行附近，以自
    備之機車鑰匙1 支，竊取乙○○所有之車號AIW-480 號重型
    機車，得手後供己騎乘，嗣於同年4 月25日凌晨零時30分許
    ，為警在桃園縣桃園市○○路、自強路口查獲，並扣得甲○
    ○所有，供竊盜犯罪之用的機車鑰匙1 支。
二、案經桃園縣後備司令部函送暨桃園縣政府警察局桃園分局報
    請臺灣桃園地方法院檢察署檢察官偵查起訴。
    理  由
一、程序部分：本件被告甲○○所犯係死刑、無期徒刑或最輕本
    刑為三年以上有期徒刑以外之罪，其於準備程序中就被訴事
    實為有罪之陳述，經本院告知簡式審判程序之旨，並聽取當
    事人意見後，經本院合議庭依刑事訴訟法第273 條之1 第1
    項規定裁定由受命法官獨任進行簡式審判程序，合先敘明。
二、上開犯罪事實，業據被告於本院審理中坦承不諱，並有召集
    令送達回證影本、變造之診斷證明書、大明醫院95年3 月1
    日大明醫（事）字第008 號函、診療記錄、被害人乙○○於
    警詢中之指述、贓物領據、機車尋獲照片等在卷可稽，另有
    扣案之機車鑰匙1 支可佐。足認被告任意性自白與事實相符
    ，可以採信。本案事證明確，被告犯行堪以認定，應依法論
    科。
三、論罪科刑部分：
  (一)新舊法比較：
    1.查被告行為後，於94年2 月2 日修正公布之刑法部分條文
      ，業於95年7 月1 日施行。而行為後法律有變更者，適用
      行為時之法律，但行為後之法律有利於行為人者，適用最
      有利於行為人之法律，修正後刑法第2 條第1 項定有明文
      ，此條規定乃與刑法第1 條罪刑法定主義契合，而貫徹法
      律禁止溯及既往原則，係規範行為後法律變更所生新舊法
      律比較適用之準據法，是刑法第2 條本身雖經修正，但刑
      法第2 條既屬適用法律之準據法，本身尚無比較新舊法之
      問題，應一律適用裁判時之現行刑法第2 條規定以決定適
      用之刑罰法律，先予辨明。又以本次刑法修正之比較新舊
      法，應就罪刑有關之共犯、未遂犯、想像競合犯、牽連犯
      、連續犯、結合犯，以及累犯加重、自首減輕暨其他法定
      加減原因（如身分加減）與加減例等一切情形，綜其全部
      罪刑之結果而為比較，有最高法院95年度第8 次刑庭會議
      決議可資參照。與本案相關之修正如下：
      (1)修正前刑法第28條規定「二人以上共同實施犯罪之行為
        者，皆為正犯」，修正後改為「二人以上共同實行犯罪
        之行為者，皆為正犯」，本案被告、「阿宏」共同實行
        變造私文書犯罪之行為，無論依修正前或修正後之刑法
        第28條規定，均為正犯，依修正後刑法第2 條第1 項前
        段之規定，應適用行為時法即修正前刑法第28條規定論
        處。
      (2)修正前刑法第33條第5 款規定：「罰金：1 元以上。」
        修正後同條款則規定：「罰金：新臺幣1 千元以上，以
        百元計算之。」另95年6 月14日修正公布刑法施行法第
        1 條之1 規定：「中華民國94年1 月7 日刑法修正施行
        後，刑法分則編所定罰金之貨幣單位為新臺幣（第1 項
        ）。94年1 月7 日刑法修正時，刑法分則編未修正之條
        文定有罰金者，自94年1 月7 日刑法修正施行後，就其
        所定數額提高為30倍。但72年6 月26日至94年1 月7 日
        新增或修正之條文，就其所定數額提高為3 倍（第2 項
        ）。」現行刑法中，有關於罰金刑之計算單位及處罰之
        規定已有修正，自屬法律變更。
      (3)修正後刑法第47條關於累犯之規定，增加犯罪行為人之
        再犯係出於「故意」者，始有累犯加重之適用。本件被
        告再犯本件之罪，係出於故意，無論依修正前或修正後
        之刑法第47條規定（修正後係刑法第47條第1 項），均
        構成累犯。
      (4)又刑法關於自首之規定，修正前刑法第62條前段規定，
        係應減輕其刑，而修正後刑法第62條前段規定，則修正
        為得輕其刑，以行為時法有利於被告。
      (5)被告行為時刑法第51條規定：「數罪併罰，分別宣告其
        罪之刑，依左列各款定其應執行者：」其中第5 款規定
        ：「宣告多數有期徒刑者，於各刑中之最長期以上，各
        刑合併之刑期以下，定其刑期。但不得逾20年。」修正
        後刑法第51條第5 款規定：「宣告多數有期徒刑者，於
        各刑中之最長期以上，各刑合併之刑期以下，定其刑期
        。但不得逾30年」比較結果，修正後刑法並非較有利於
        行為人。
    2.綜合上述各條文修正前、後之比較，揆諸前揭最高法院決
      議及修正後刑法第2 條第1 項前段、後段規定之「從舊、
      從輕」原則，自應全部適用被告行為時之法律，即修正前
      刑法之相關規定予以論處。
  (二)是核被告所為係犯妨害兵役治罪條例第6 條第1 項第4 款之
    避免教育召集罪；行為時刑法第216 條、第210 條之行使變
    造私文書罪；行為時刑法第320 條第1 項之竊盜罪。被告就
    「變造私文書」犯行，與綽號「阿宏」之成年男子間，有犯
    意聯絡及行為分擔，應論以共同正犯；但就「行使」行為僅
    被告有行使之意，「阿宏」並無與被告共同行使之意思，故
    行使行為不論以共同正犯（被告係於本院審理，始供承關於
    「阿宏」之事實，公訴意旨就此漏未論及，應予補充）。被
    告變造私文書之低度行為，則應為行使之高度行為所吸收，
    不另論罪。被告所犯上開3 罪，犯意各別，罪名不同，應分
    論併罰之（公訴意旨認被告行使變造私文書罪與妨害兵役治
    罪條例罪間，有方法、目的之牽連關係，為牽連犯，容有誤
    會）。又被告有如事實欄所載論罪科刑執行完畢之事實，有
    臺灣高等法院被告前案紀錄表乙份在卷可稽，其於5 年內再
    犯本件有期徒刑以上之3 罪，為累犯，均應依修正前刑法第
    47條規定加重其刑。被告就行使變造私文書罪部分，在被職
    司偵查之公務員發覺前，即向臺灣桃園地方法院檢察署檢察
    官自承此部分犯罪而願接受裁判，此有偵訊筆錄可稽，核與
    自首之要件相符，應依修正前刑法第62條前段減輕其刑，就
    此罪部分，並依法先加後減之。爰審酌被告有如事實欄所示
    之論罪科刑執行完畢之事實，且前因竊盜案件，經本院於94
    年12月20日以94年度桃簡字第2591號判決判處有期徒刑6 月
    確定（此有臺灣高等法院被告前案紀錄表1 份在卷可佐），
    素行不佳，先係無故未參加教育召集，其後為掩飾犯行，竟
    又行使變造之診斷證明書，再另竊取他人機車，實可謂目無
    法紀，暨被告竊取之機車價值甚高，但被告於本院審理時坦
    承全部犯罪事實等一切情狀，就被告上開3 罪，各量處如主
    文所示之刑，並定應執行之刑。
  (三)刑法第38條沒收之規定亦於94年1 月7 日修正公布，並於95
    年7 月1 日施行，按從刑附屬主刑，除法律有特別規定外，
    依主刑所適用之法律（最高法院95年第8 次刑庭會議決議參
    照）；查沒收為從刑之一種，本件依修正後刑法第2 條第1
    項之規定就主刑比較結果，應適用行為時（即修正前）之法
    律，已如前述，依從刑附屬於主刑之原則，自不得就新舊法
    予以割裂適用，應一律適用行為時（即修正前）之法律。查
    扣案之經變造診斷證明書影本乙紙（附於95年度他字第332
    號偵查卷宗第4 頁）為被告所有，且係因犯罪所得之物，應
    依修正前刑法第38條第1 項第3 款宣告沒收之；而扣案之機
    車鑰匙1 支，為被告所有而供竊盜犯罪之用，應依修正前刑
    法第38條第1 項第2 款宣告沒收之。
據上論斷，應依刑事訴訟法第273 條之1 第1 項、第299 條第1
項前段，妨害兵役治罪條例第6 條第1 項第4 款，修正後刑法第
2 條第1 項前段，修正前刑法第11條前段、第216 條、第210 條
、第320 條第1 項、第47條、第62條前段、第51條第5 款、第38
條第1 項第2 款、第3 款，罰金罰鍰提高標準條例第1 條前段，
判決如主文。
本案經檢察官董良造到庭執行職務。
中    華    民    國    95    年    11    月    15    日
                  刑事第十二庭法  官  江俊彥
以上正本證明與原本無異。
如不服本判決，應於判決送達後10日內向本院提出上訴狀（應附
繕本），上訴於臺灣高等法院。
                              書記官  施春祝
中    華    民    國    95    年    11    月    15    日
附錄論罪科刑法條：
妨害兵役治罪條例第6條
意圖避免教育召集或勤務召集，而有下列行為之一者，處3年以
下有期徒刑：
一  捏造免役、除役、轉役或免除召集原因者。
二  毀傷身體者。
三  拒絕接受召集令者。
四  應受召集，無故逾應召期限二日者。
五  使人頂替本人應召者。
無故不參加點閱召集，或意圖避免點閱召集，而有前項第1 款至
第3 款及第5 款行為之一者，處1 年以下有期徒刑、拘役或科新
臺幣9 萬元以下罰金。
國民兵為避免應召集輔助軍事勤務犯第1項之罪者，處3年以下有
期徒刑。
中華民國刑法第216條
(行使偽造變造或登載不實之文書罪)
行使第210條至第215條之文書者，依偽造、變造文書或登載不實
事項或使登載不實事項之規定處斷。
中華民國刑法第210條
(偽造變造私文書罪)
偽造、變造私文書，足以生損害於公眾或他人者，處5年以下有
期徒刑。
中華民國刑法第320條
(普通竊盜罪、竊佔罪)
意圖為自己或第三人不法之所有，而竊取他人之動產者，為竊盜
罪，處5 年以下有期徒刑、拘役或500 元以下罰金。
意圖為自己或第三人不法之利益，而竊佔他人之不動產者，依前
項之規定處斷。
前二項之未遂犯罰之。


司法院資訊處製作；財團法人民間司法改革基金會備份。
